臺灣高等法院臺南分院刑事判決
上　訴　人
即　被　告　乙○○
選任辯護人　林德昇律師
　　　　　　顏伯奇律師
上列上訴人因擄人勒贖等案件，不服臺灣雲林地方法院93年度重
訴字第14號中華民國94年4月8日第一審判決（起訴案號：臺灣雲
林地方法院檢察署93年度偵字第3254、4523、4924、5002、5003
號），提起上訴，本院判決如下：
    主  文
上訴駁回。
乙○○緩刑肆年。
    事  實
一、乙○○（綽號「萬八」）曾因盜匪案件、違反槍砲彈藥刀械
    管制條例案件，經法院判刑、減刑、定應執行刑為有期徒刑
    7 年3 月，於85年8 月23日縮短刑期假釋期滿。其仍不知悔
    改，而與吳昇哲（吳昇哲尚未起訴），自不詳時間起，互為
    犯意聯絡，共同未經許可持有12GAUGE口徑的制式霰彈槍（
    即獵槍）1把（槍枝管制編號0000000000號）及霰彈16發，
    而藏放於雲林縣東勢鄉四美村（番子寮）的1個工寮。之後
    又將槍枝、子彈移至雲林縣麥寮鄉三盛村許厝寮33號乙○○
    的舊居處天花板藏放。警察在偵辦丙○○（已判決確定）等
    人涉擄人勒贖案件時，懷疑吳昇哲涉案，對吳昇哲的0000
    000000號行動電話實施通訊監察，於93年6月17日20時0分41
    秒聽到乙○○打電話給吳昇哲時，提到「那個啥‧‧前陣子
    前陣子放在我那裡的‧‧的？」「大ㄟ那個‧‧」「就是前
    陣子放在我那裡那隻大隻『那隻』」「還有在‧‧‧番子寮
    ？」「要是遇到就打乎死，怎會讓他怎樣呢！你看有影無？
    」因而合理懷疑乙○○持有槍枝，並在93年7月15日16時左
    右，持檢察官簽發的拘票，將乙○○拘提到案，惟於當日18
    時開始詢問時，乙○○拒絕接受詢問，隔日天亮，經偵查員
    勸導後，乙○○帶同偵查員前往上述藏槍地點起出上述獵槍
    1把、霰彈16顆（因鑑定而試射3顆，餘13顆）。
二、案經台灣雲林地方法院檢察署檢察官指揮刑事局偵三隊、台
    西分局偵辦暨臺灣臺中地方法院檢察署呈請臺灣高等法院檢
    察署令轉台灣雲林地方法院檢察署偵查起訴。
    理  由
壹、【被告乙○○未經許可持有獵槍、子彈】
  一、訊據被告乙○○固坦承持有上述獵槍1把、霰彈16顆，並
      於93年7月16日天亮後，帶同偵查員到雲林縣麥寮鄉三盛
      村許厝寮33號乙○○的舊居處天花板起出上述槍彈，且有
      起出槍彈的現場照片、槍彈照片共11張（台西分局93年7
      月16日台西警刑字第0930021085號卷第23- 26頁）（雲林
      地檢署93年度他字第509號卷第68-6 9頁），以及扣案的
      霰彈13顆、鑑定時試射而遺留的彈殼3顆，以及霰彈槍（
      即獵槍）1把（槍枝管制編號0000000000號），與內政部
      警政署刑事警察局93年8月13日刑鑑字第09301536 67號槍
      彈鑑定書（原審卷１第110-113頁）可以佐證，此部分事
      實已經可以認定。惟被告乙○○辯稱：上述獵槍1把、霰
      彈16顆，是自首而報繳槍彈，且是在中央主管機關報經行
      政院核定辦理公告期間自首，應依槍砲彈藥刀械管制條例
      第18條第1項前段、第2項規定，免刑（原審卷１第142-14
      6頁）。但檢察官主張「當時案件已經透過合法監聽，已
      確定其有持有槍枝之事實，不符合自首要件。」（原審卷
      １第164頁）。
  二、經查，(一)雲林縣警察局台西分局偵查員，在93年7月15日
      16時左右，持檢察官簽發的拘票，將乙○○拘提到案，惟
      乙○○則於第1次警詢時的93年7月15日18時，以前一晚喝
      酒到天亮為由，拒絕接受詢問（台西分局93年7月16日台
      西警刑字第0930021085號卷第1頁）。如果要自首，何以
      要拒絕接受詢問？(二)乙○○第2次的警詢筆錄於93年7月16
      日8時至8時50分製作，記載到乙○○表示「警方持拘票前
      往我現住處，告知我的行動電話通聯紀錄，經通訊監察涉
      有持有槍械之嫌，我原本就想自動報繳，適警方持拘票前
      來追查，我便主動帶同警方，將我所持有之槍彈起出交付
      警方處理。」（台西分局93年7月16日台西警刑字第09300
      21085號卷第2頁）(1)這段供詞，顯示乙○○帶偵查員起出
      槍械之前，偵查員已對乙○○出示涉嫌持有槍械的通聯紀
      錄。(2)該段通聯紀錄，即監聽譯文，記載於93年6月17日
      20時0分41秒起，綽號「萬八」的乙○○以0000000000號
      電話與吳昇哲的0000000000號電話的一段對話（台西分局
      93年7月16日台西警刑字第0930021085號卷第7頁）：
          乙○○：老大仔，那台車現在已經在台西分局，這樣
          吳昇哲：對啦，我知道。
          乙○○：啊！啊！那樣放在我那裡的！的！的！
          吳昇哲：什麼啦？
          乙○○：以前你放在我這裡的那支「大支」那支啦！
          吳昇哲：哦！怎樣？
          乙○○：還有在番子寮（四美村）嗎？
          吳昇哲：沒有啦！
          乙○○：沒有，那在哪裡？
          吳昇哲：是啦！怎樣？
          乙○○：要是碰上了就打死他，怎麼可以讓他怎麼呢
          吳昇哲：我知道，你啦，你最近不要出去就好了。
          乙○○：我知道啦。
          吳昇哲：你最近不要在外亂跑就好了。
          乙○○：我知道啦。
      (3)經勘驗結果，該通電話的確切用語如下（原審卷２第16
        7頁）：
          乙○○：老大仔，那台車現在說已經交回來在台西分
          吳昇哲：是的！
          乙○○：這樣事情就出破了，你自己的警覺性就要高
          吳昇哲：我知道。
          乙○○：喔！
          吳昇哲：好的。
          乙○○：啊！啊！對啦！
          吳昇哲：嗯！
          乙○○：那個啥‧‧前陣子前陣子放在我那裡的‧‧
          吳昇哲：什麼？
          乙○○：大ㄟ那個，沒有？
          吳昇哲：啥？
          乙○○：就是前陣子放在我那裡那隻大隻『那隻』？
          吳昇哲：哦！怎樣？
          乙○○：還有在‧‧‧番子寮？
          吳昇哲：沒有啦！
          乙○○：沒有啊？
          吳昇哲：怎樣？
          乙○○：嗯‧‧沒有，那個你就移到那邊？
          吳昇哲：喔？那個不要緊啦！
          乙○○：要是遇到就打乎死，怎會讓他怎樣呢！你看
          吳昇哲：我知道。
          乙○○：好。
          吳昇哲：好。你自己最近不要出去就好。
          乙○○：嗯？
          吳昇哲：你啊！
          乙○○：我知道啦。
          吳昇哲：你不要在外亂跑就好了。
          乙○○：好啦。
          吳昇哲：喔！
          乙○○：好！
      (4)在槍枝泛濫的社會，因為擄人勒贖案件而監聽的電話中
        ，聽到乙○○「啊！啊！對啦！」那個啥‧‧前陣子前
        陣子放在我那裡的‧‧的？」這樣小心不予講明的口吻
        ，在吳昇哲沒有防備到電話被監聽的催促「什麼？」之
        後，乙○○不得已才進一步曖昧地說「大ㄟ那個，沒有
        ？」吳昇哲又問「啥？」，乙○○只好再明一點的講「
        就是前陣子放在我那裡那隻大隻『那隻』？」隨後又提
        到「要是遇到就打乎死」。如果警察根據這樣的對話，
        沒有做出乙○○、吳昇哲涉嫌未經許可持有槍枝的判斷
        ，反而非常不符合常情。也就是說，偵查員根據上述電
        話監聽錄音，已經合理懷疑乙○○未經許可持有槍枝。
        此外，應再補充說明如下：
          (甲)被告乙○○在審判長訊問時，供稱「（問：何時決
            定要自首並報繳扣案的獵槍及子彈？）答：在被警
            方以擄人勒贖罪嫌帶進分局時，甲○○小隊長在跟
            我有說剛好是報繳期間，他才跟我溝通。」「（問
            ：溝通什麼？）答：他說有的話，報繳期間拿出來
            自首。」「（問：他為什麼要跟你溝通？）答：他
            聽我電話的監聽，就在問我。」「（問：問你什麼
            ？）答：問我是不是有槍。」（原審卷２第168頁
            ）顯見，偵查員以擄人勒贖罪嫌將被告乙○○帶到
            台西分局之前，甲○○小隊長已經透過上述監聽電
            話錄音，合理懷疑乙○○持有槍枝，所謂「溝通」
            只是要乙○○交出槍枝而已。
          (乙)雖然，乙○○向吳昇哲提到的是「那隻大隻『那隻
            』」，然而，台西分局的通聯紀錄（即監聽譯文）
            記載的是「那支『大支』那支」，而乙○○的警詢
            筆錄記載偵查員詢問乙○○「警方於93年6 月17日
            20時0 分41秒，因偵辦被害人溫崇益被綁架案，實
            施通訊監察相關人員行動電話，監聽到你以000000
            0000號電話與吳昇哲所有行動電話0000000000號，
            通訊連絡（經提示通訊監察內容供你參閱），其中
            談到犯案車子被警方查扣，事情就出破了（台語曝
            光之意），及以前放在我這裡的那支大支的詞，是
            何意思？」乙○○答稱「因溫崇益是我朋友，並合
            夥共同經營股票指數，所以他被人在我們經營股票
            指數處所被擄走，現在警方查到涉案車輛，一定可
            以查到涉案歹徒‧‧‧」（台西分局93年7月16日
            台西警刑字第0930021085號卷第3頁）顯然，偵查
            員一直將乙○○和吳昇哲交談的物品，理解成「那
            支大支的」，以致於監聽譯文、筆錄都是這樣記載
            。從而，偵查員早已在拘提乙○○之前，即已合理
            懷疑乙○○持有槍枝。
          (丙)證人甲○○雖然在辯護人詰問時，供稱「（問：本
            案被告乙○○是在什麼樣情況被你們查獲到案？）
            答：根據通訊監察由地檢署聲請拘票前往拘提，但
            是前往拘提是因為有關擄人勒贖案件，當時其中有
            錄到一段，是被告乙○○提到沒有很明確，有說大
            用的拿回來給我，這段話，我們跟他溝通，那時候
            沒有很明確的證據證明是槍枝還是什麼，因為我們
            是當地服務跟被告有認識，後來我們勸導被告，被
            告主動帶我們去把槍枝取出來。」「（問：你們當
            初去拘提被告，有無順便搜索槍？）答：沒有。」
            「（問：後來為什麼會查扣到槍彈？）答：先將被
            告拘提到分局，用譯文給被告聽，我們是當地服務
            的治安人員，有熟識，剛好是勸導繳械的期間，所
            以被告說要繳出來。」「（問：你勸導被告報繳槍
            彈之前，你們有無確知，他確實持有槍彈？）答：
            那時候還不敢確定，因為只在譯文中聽到，大哥你
            把大用的拿回來給我，必要的時候，我跟他們拼。
            」（原審卷２第66頁）雖然證人表示其於勸導被告
            乙○○繳槍的時候，不敢確定是否槍枝，惟既然知
            道要放監聽錄音給被告乙○○聽，並勸導乙○○繳
            交槍枝，則其顯然已合理懷疑乙○○持有槍枝。而
            從上述監聽譯文、筆錄、電話通話內容來看，林水
            木及其他聽過監聽錄音的偵查員，應該早已合理懷
            疑乙○○持有槍枝。至於證人甲○○未搜索槍枝，
            而是在拘提被告乙○○到分局後，播放監聽錄音以
            勸導被告乙○○交出槍枝，則是因為只合理懷疑許
            明通持有槍枝，卻不知其藏槍地點，而選擇較為簡
            易的起槍手段而已，不能因此而認定甲○○及其他
            參與此部分偵辦工作的偵查員未合理懷疑乙○○持
            有槍枝。
          (丁)按所謂自首，必須是針對未發覺之罪（刑法第62條
            前段），既然偵查員已經合理懷疑乙○○持有槍枝
            ，乙○○在偵查員勸導下交出槍彈，即顯然與自首
            的要件不合。
  三、【其餘細節】
    (一)【乙○○開始持有槍彈之時間不明，槍彈的來源也不明】
      被告乙○○雖然供稱上述槍彈是已經死亡的楊育德在90年
      底所寄放（台西分局93年7 月16日台西警刑字第09300210
      85號卷第2-3 頁）（雲林地檢署93年度他字第509 號卷第
      63頁）（原審卷２第169頁），被告這樣的說法，實務上
      很常見，有稱為「幽靈抗辯」（見林鈺雄著刑事訴訟法4
      版上冊第6頁），意即被告於案發後或者不願據實供述實
      際交付槍枝的人，或者有其他的顧慮，因此供出一個已經
      死亡的人，或是一個不存在之人。然而因為無從讓被告與
      死者對質，這種說法的真實性即有待檢驗，而難以立即採
      信。從而，乙○○取得槍枝之來源，以及取得槍枝的時間
      ，在此情形下，即難以查明。
   (二)【乙○○是與吳昇哲共同未經許可持有上述槍彈】
      依照乙○○與吳昇哲的通話內容，乙○○問吳昇哲「那
        個啥‧‧前陣子前陣子放在我那裡的‧‧的？」「大ㄟ
        那個，沒有？」「就是前陣子放在我那裡那隻大隻『那
        隻』？」「還有在‧‧‧番子寮？」，吳昇哲回答說「
        沒有啦！」顯然，乙○○連槍枝放在在哪裡，都必須要
        問吳昇哲才知道，則吳昇哲應該是槍枝的主要持有人，
        乙○○只是共同持有而已。被告乙○○所謂「我就是問
        他東西還有無在那裡，我是怕他有去動到。」（原審卷
        ２第168頁），顯然只是想要1人挑起全部責任的用意。
      而在乙○○問「還有在‧‧‧番子寮？」吳昇哲立即回
        答「沒有啦！」乙○○再複誦「沒有啊？」吳昇哲接著
        說「怎樣？」乙○○即再追問「嗯‧‧沒有，那個你就
        移到那邊？」吳昇哲回答說「喔？那個不要緊啦！」顯
        然吳昇哲已經將槍枝從番子寮移動到他處。
      從之後乙○○帶同偵查員於93年7 月16日早上，在雲林
        縣麥寮鄉三盛村許厝寮33號乙○○的舊居處天花板起出
        上述獵槍1 把、霰彈16顆來看，可以判斷吳昇哲、乙○
        ○之後又將槍彈移到乙○○的舊居處藏放。
貳、按被告乙○○持有獵槍後，槍砲彈藥刀械管制條例於94年1
    月26日修正公布，在同年月28日生效，比較新舊規定，以修
    正前之規定較有利於被告，依刑法第2條第1項但書規定，應
    適用修正前之規定。核被告乙○○所為，觸犯修正前槍砲彈
    藥刀械管制條例第8條第4項未經許可持有獵槍罪（起訴書雖
    然主張是觸犯修正前同條例第11條第4項之罪，惟公訴檢察
    官已於審理時更動罪名如上），及槍砲彈藥刀械管制條例第
    12條第4項未經許可持有子彈罪。其與吳昇哲有犯意聯絡、
    行為分擔，均為共同正犯。被告乙○○所犯上述2罪，是一
    個行為觸犯數個罪名之想像競合，應從一較重的未經許可持
    有獵槍罪處罰。原審以被告罪證明確，因予適用94年1 月26
    日修正前槍砲彈藥刀械管制條例第8條第4項，槍砲彈藥刀械
    管制條例第12條第4項，刑法第28條，並審酌被告乙○○曾
    有事實欄所載盜匪、槍砲前科，經法院判處重刑並執行完畢
    ，有被告全國前案紀錄表一件可證，素行不良；再次犯案，
    意味著前次的執行成效不彰，其並無意改過遷善；而其持有
    的制式獵槍、霰彈，殺傷力強大，並在與吳昇哲通話時表示
    「要是遇到就打乎死」，顯現其暴力性格，也顯現其持有槍
    彈的高度危險性，併考量其在偵查員勸導後，帶同偵查員起
    出槍彈，節省警察人力，惟卻在審判中利用此一情節，硬要
    說成是「自首」，企圖獲得免刑判決，嚴重浪費審判資源，
    因而量處被告乙○○有期徒刑2年，並併科罰金30萬元，就
    罰金部分定易服勞役的折算標準。又依其所犯未經許可持有
    獵槍罪、未經許可持有子彈罪之性質，對他人之生命安全造
    成極大之危險，其危險性格並不適合處理公共事務、行使公
    權，因而認為有適度褫奪公權之必要，對其褫奪公權2 年。
    另已試射之3顆子彈，非違禁物，不宣告沒收。獵槍1把、霰
    彈13顆，是違禁物，併宣告沒收。本院經核原判決認事用法
    俱無不合，量刑亦稱妥適，被告上訴意旨，猶執前詞，認有
    自首之適用，併以原判決量刑過重，指摘原判決不當，並無
    可取，為無理由，應予駁回。惟查，被告前此曾受有期徒刑
    以上刑之宣告，但執行完畢後5年內未再受有期徒刑以上刑
    之宣告，此有臺灣雲林地方法院檢察署刑案資料查註紀錄表
    及臺灣高等法院刑案資料查註紀錄表一份附卷可查，本件被
    告在警察未搜索前，主動取出扣案之槍彈，足見被告尚有可
    原諒寬恕之處，檢察官起訴書僅求刑有期徒刑1年（起訴書
    第24頁），一審判處有期徒刑2年，被告犯後已知所悔悟，
    且自願捐助公益團體80萬元，並已主動分別捐財團法人台南
    市私立天主教瑞復益智中心40萬元；財團法人創世社會福利
    基金會20萬元；嘉義市生命線協會20萬元，經本院審認無訛
    ，此有三紙收據附卷可稽，經此偵審教訓，應該知道警惕，
    相信不會再犯，本院認所宣告之刑，以暫不執行為適當，爰
    併諭知緩刑4年，以勵自新，並觀後效。
、檢察官雖曾就吳昇哲涉嫌擄人勒贖及未經許可持有用來擄人
    勒贖之手槍、子彈之部分，為不起訴處分（見台灣雲林地方
    法院檢察署93年度偵字第3254號不起訴處分書），惟吳昇哲
    與乙○○共同未經許可持有上述獵槍1把、霰彈16顆的犯行
    ，尚未經起訴或不起訴處分。就此部分，除了上述證據外，
    吳昇哲於接受警詢時也坦承上述槍彈原來就藏放在番子寮（
    雲林縣東勢鄉四美村）吳昇哲的舊居處（即乙○○接受警詢
    時所說的工寮），應由檢察官另行偵查，在此一併說明。
據上論結，應依刑事訴訟法第368條、刑法第74條第2款，判決如
主文。
本案經檢察官劉得鉦到庭執行職務。
中　　華　　民　　國　　94　　年　　11　　月　　8 　　日
                  刑事第六庭    審判長法　官  蔡崇義
                                      法　官  董武全
                                      法　官  侯明正
以上正本證明與原本無異。
如不服本判決，應於收受本判決後十日內向本院提出上訴書狀。
其未敘述上訴理由者並得於提起上訴後十日內向本院補提理由書
狀（均須按他造當事人之人數附繕本）「切勿逕送上級法院」。
　　　　　　　　　　　　　　　　　　　書記官  李育儒
中　　華　　民　　國　　94　　年　　11　　月　　9 　　日
附錄法條：
槍砲彈藥刀械管制條例第12條：
未經許可，製造、販賣或運輸子彈者，處一年以上七年以下有期
徒刑，併科新台幣五百萬元以下罰金。
未經許可，轉讓、出租或出借子彈者，處六月以上五年以下有期
徒刑，併科新台幣三百萬元以下罰金。
意圖供自己或他人犯罪之用，而犯前二項之罪者，處三年以上十
年以下有期徒刑，併科新台幣七百萬元以下罰金。
未經許可，持有、寄藏或意圖販賣而陳列子彈者，處五年以下有
期徒刑，併科新台幣三百萬元以下罰金。
第一項至第三項之未遂犯罰之。
修正前槍砲彈藥刀械管制條例第8條：
未經許可，製造、販賣或運輸鋼筆槍、瓦斯槍、麻醉槍、獵槍或
空氣槍者，處五年以上有期徒刑，併科新台幣一千萬元以下罰金
。
未經許可，轉讓、出租或出借前項所列槍枝者，處三年以上十年
以下有期徒刑，併科新台幣七百萬元以下罰金。
意圖供自己或他人犯罪之用，而犯前二項之罪者，處無期徒刑或
七年以上有期徒刑，併科新台幣一千萬元以下罰金。
未經許可，持有、寄藏或意圖販賣而陳列第一項所列槍枝者，處
一年以上七年以下有期徒刑，併科新台幣七百萬元以下罰金。
第一項至第三項之未遂犯罪之。
